臺灣板橋地方法院刑事判決　　　　　　 100年度易字第1434號
公　訴　人　臺灣板橋地方法院檢察署檢察官
被　　　告　鍾明學
上列被告因違反毒品危害防制條例案件，經檢察官提起公訴（一
百年度毒偵字第一三０四、一七四九號），於本院準備程序進行
中，被告就被訴之事實為有罪陳述，經告知被告簡式審判程序之
旨，並聽取當事人之意見後，行簡式審判程序判決如下：
    主  文
鍾明學施用第二級毒品，累犯，處有期徒刑參月，如易科罰金，
以新臺幣壹仟元折算壹日，扣案第二級毒品甲基安非他命壹包（
驗餘淨重零點玖零壹捌公克）沒收銷燬之；又施用第二級毒品，
累犯，處有期徒刑肆月，如易科罰金，以新臺幣壹仟元折算壹日
；應執行有期徒刑陸月，如易科罰金，以新臺幣壹仟元折算壹日
，扣案第二級毒品甲基安非他命壹包（驗餘淨重零點玖零壹捌公
克）沒收銷燬之。
    事  實
一、鍾明學前於民國九十三年間因施用毒品案件，經本院以九十
    三年度毒聲字第一０九二號裁定送觀察、勒戒後，認無繼續
    施用毒品之傾向，於九十三年七月二十八日執行完畢釋放出
    所，並由臺灣板橋地方法院檢察署檢察官以九十三年度核退
    毒偵字第五五五號為不起訴處分確定；復於五年內之九十五
    年間，因施用毒品案件，經本院以九十五年度簡字第二四一
    五號判處有期徒刑四月確定，於九十五年八月十一日易科罰
    金執行完畢；再於九十六年間因施用毒品案件，經本院以九
    十六年度簡字第二七九七號判處有期徒刑五月，嗣以九十六
    年度聲減字第五００四號減為有期徒刑二月十五日確定（第
    一案）；又於九十六間因施用毒品案件，經本院以九十六年
    度訴字第二０三三號判決分別判處有期徒刑八月、四月，各
    減刑為有期徒刑四月、二月，定應執行有期徒刑五月確定（
    第二、三案）；又於九十六年間因施用毒品案件，經本院以
    九十六年度易字第三０二七號判決判處有期徒刑六月確定（
    第四案）；嗣上開第一至四案經本院以九十七年度聲字第二
    八六號裁定應執行有期徒刑一年一月十五日確定，甫於九十
    六年五月九日縮刑期滿執行完畢（於本案構成累犯），仍不
    知悔改。
二、其明知甲基安非他命業經毒品危害防制條例第二條第二項第
    二款規定，列為第二級毒品管理，不得非法持有及施用。竟
    基於施用第二級毒品甲基安非他命之犯意，分別為下列行為
    ：
（一）於一百年一月二十八日二十二時許，在新北市○○區○○
      路五十九巷八弄十號四樓住處內，將甲基安非他命置於玻
      璃球吸食器內，再點火加熱燒烤產生白煙吸聞之方式，施
      用第二級毒品甲基安非他命一次。嗣於一百年一月二十九
      日凌晨一時三十分許，在新北市○○區○○路三十七巷口
      前，接受警方臨檢盤查時，在有偵查犯罪權限之公務員尚
      未得知其犯罪前，主動交出身上藏放之第二級毒品甲基安
      非他命一包（扣案淨重０．九０二０公克，經取樣０．０
      ００二公克檢驗用罄，驗餘淨重０．九０一八公克），並
      得其同意採尿檢驗，結果呈甲基安非他命陽性反應，而查
      知上情。
（二）又於一百年二月二十三日十五時許，在新北市○○區○○
      路五十九巷八弄十號四樓住處內，將甲基安非他命置於玻
      璃球吸食器內，再點火加熱燒烤產生白煙吸聞之方式，施
      用第二級毒品甲基安非他命一次。嗣於一百年二月二十五
      日十八時四十五分許，為警在上址住處搜索查獲，並扣得
      其友人徐啟雄所有之吸食器一只，經得其同意採集尿液送
      鑑驗，呈甲基安非他命陽性反應，始悉上情。
三、案經新北市政府警察局蘆洲分局移送臺灣板橋地方法院檢察
    署檢察官偵查起訴，鍾明學於本院準備期日中就被訴事實為
    有罪陳述，本院行簡式審判程序。
    理  由
一、按除被告所犯為死刑、無期徒刑、最輕本刑為三年以上有期
    徒刑之罪或高等法院管轄第一審案件者外，於第一次審判期
    日前之準備程序進行中，被告先就被訴事實為有罪之陳述時
    ，審判長得告知被告簡式審判程序之旨，並聽取當事人、代
    理人、辯護人及輔佐人之意見後，裁定進行簡式審判程序，
    刑事訴訟法第二百七十三條之一第一項定有明文。經核本件
    被告所犯係死刑、無期徒刑、最輕本刑為三年以上有期徒刑
    以外之罪，其於準備程序中就被訴事實為有罪之陳述，經法
    官告知簡式審判程序之旨，並聽取公訴人及被告之意見後，
    本院認宜進行簡式審判程序，爰依上揭規定行簡式審判程序
    ，合先敘明。
二、訊據被告鍾明學對於上揭時地，兩度施用第二級毒品甲基安
    非他命之犯罪事實，於本院審理中坦承不諱，並有查獲時之
    採證照片四張在卷可稽，且有疑似毒品之白色結晶一包扣案
    可供佐證。而被告兩次為警查獲後經採尿液送鑑定，其結果
    均呈甲基安非他命陽性反應，有臺灣檢驗科技股份有限公司
    一百年二月十七日第ＵＺ000000000000號（檢
    體編號Ｉ0000000），一百年三月八日第ＵＺ000
    000000000號（檢體編號Ｉ0000000）濫用
    藥物尿液檢驗報告書及尿液代號對照表各一紙在卷可稽（毒
    偵一三０四卷第二十一、四十八頁，毒偵一七四九卷第二十
    四、五十一頁）；又扣案之白色結晶經送鑑定，確屬第二級
    毒品甲基安非他命無誤，亦有交通部民用航空局航空醫務中
    心一百年三月十五航藥鑑字第一００一四０二號毒品鑑定書
    一紙附卷可按（毒偵一三０四卷第五十一頁），是被告於上
    開時地有施用毒品甲基安非他命之自白核與事實相符，堪予
    認定。
三、按九十二年七月九日新修正並於九十三年一月九日施行之毒
    品危害防制條例刪除「二犯」及「三犯」之規定，一改修法
    前繁雜之處遇程序，僅將施用毒品者簡化區分為「初犯」「
    再犯」，並認施用毒品者係屬病患性犯人，以觀察、勒戒戒
    除其身癮，並以強制戒治去除其心癮。經觀察、勒戒或強制
    戒治執行完畢釋放後，若係五年後再犯該條例第十條施用毒
    品罪者，與同條例第二十條第一項、第二項關於「初犯」之
    處理方式相同，檢察官應先聲請法院裁定令被告入勒戒處所
    觀察、勒戒，並視有無繼續施用毒品傾向，決定應予釋放、
    為不起訴之處分，或應聲請法院裁定令入勒戒處所強制戒治
    ；若係五年內「再犯」同條例第十條施用毒品罪者，依同條
    例第二十三條第二項規定，檢察官則應依法追訴。觀諸該條
    例第二十條第三項之修正理由：「觀察、勒戒或強制戒治五
    年後再犯者，顯見前所實施之觀察、勒戒或強制戒治已足以
    遮斷其施用毒品之癮，為期自新及協助其戒除毒癮，對此五
    年後再犯者，爰明定仍適用初犯之規定，先經觀察、勒戒、
    強制戒治之程序。」及同條例第二十三條第二項之修正理由
    ：「為配合簡化施用毒品犯之刑事處遇程序，並鑑於經觀察
    、勒戒或強制戒治執行完畢釋放後五年內再犯者，其再犯率
    甚高，原據以實施之觀察、勒戒及強制戒治既已無法收其實
    效，自應施以刑事處遇。」顯然如施用毒品者係前經觀察、
    勒戒或強制戒治等治療程序執行完畢五年後，始再施用毒品
    之「初犯」，因前所執行之觀察、勒戒或強制戒治已足收戒
    除毒癮之效，自應重新執行觀察、勒戒或強制戒治等治療程
    序，並於治療程序執行完畢後，由檢察官為不起訴處分，毋
    庸對之追訴處罰；反之，在「再犯」之情形，因其先前所為
    治療程序顯未能收戒斷毒癮之效，且考量施用毒品者之再犯
    率偏高，乃簡化其刑事處遇程序，而逕予追訴處罰，不再施
    以治療程序。參酌上開立法理由，修正毒品危害防制條例就
    施用毒品者，祇於「初犯」及「五年後再犯」二種情形，有
    其追訴條件之限制，即須於初犯經觀察、勒戒或強制戒治釋
    放後，「五年內均無施用毒品之行為」，始能認其前所實施
    之觀察、勒戒或強制戒治已足遮斷毒癮，而得於五年後再犯
    時，再予適用初犯之規定，重行觀察、勒戒等程序。倘五年
    內已經再犯，被依法追訴處罰，縱其第三次（或第三次以上
    ）施用毒品之時間在初犯釋放五年以後，即與「五年後再犯
    」之情形有別，且因已於「五年內再犯」，顯見其再犯率甚
    高，原實施觀察、勒戒或強制戒治，已無法收其實效，而無
    五年戒斷期之存在，自無再經觀察、勒戒及強制戒治之必要
    ，應由檢察官逕行起訴，始符新法修正之本旨。經查，本案
    被告於九十三間因施用毒品案件，經裁定觀察勒戒後，於九
    十三年七月二十八日執行完畢；復於觀察勒戒釋放出所後五
    年內，因多次施用毒品案件為法院論罪科刑，有前案紀錄表
    可證，足認被告經上開強制戒治之執行後，未足以遮斷其施
    用毒品之癮，自與前揭毒品危害防制條例第二十條第三項規
    定僅得適用於「再犯」之情形不合（此有最高法院九十五年
    度台非字第五九號判決可參），故公訴人逕向本院提起追訴
    ，於法要無不合，附此陳明。綜上，本案事證明確，被告犯
    行堪以認定，應依法論科。
四、核被告所為兩次施用毒品甲基安非他命之行為，均係犯毒品
    危害防制條例第十條第二項之施用第二級毒品甲基安非他命
    罪。其施用第二級毒品甲基安非他命前後持有甲基安非他命
    之低度行為，應為施用之高度行為所吸收，不另論罪。又被
    告有事實欄所述之前科，於九十八年五月九日縮短刑期執行
    完畢，有臺灣高等法院被告全國刑案紀錄表可憑，其於刑之
    執行完畢後五年內，故意再犯本件有期徒刑以上之刑之二罪
    ，均為累犯，應各依刑法第四十七條第一項之規定加重其刑
    。被告於事實欄編號（一）施用毒品之行為，係於警方臨檢
    盤查時，在有偵查犯罪權限之公務員尚未得知其犯罪前，主
    動交出身上藏放之第二級毒品甲基安非他命而查獲，有移送
    書及警詢筆錄可知，為自首，此部分犯行應依刑法第六十二
    條前段減輕其刑，並依先加後減之例加減之。被告分別施用
    甲基安非他命，所犯二罪犯意各別，行為互殊，應分論併罰
    。爰審酌被告犯罪之動機、目的、手段，有多次施用毒品之
    紀錄，歷經觀察勒戒、科刑之執行，仍無法戒絕惡習，顯見
    其自制力薄弱，犯罪所生之危害，施用毒品屬自戕之行為，
    被告犯罪後坦承犯行，態度尚稱良好等一切情狀，分別量處
    如主文所示之刑及易科罰金之折算標準，並定其應執行之刑
    ，及其易科罰金之折算標準，以資儆懲。
五、扣案之毒品甲基安非他命一包（驗餘淨重０．九０一八公克
    ），係第二級毒品，有前開鑑定報告附卷可稽，應依毒品危
    害防制條例第十八條第一項前段之規定宣告沒收銷燬之。至
    取樣檢驗之０．０００二公克因已檢驗用罄，自無庸為沒收
    銷燬之諭知。另扣案玻璃球吸食器一個，係被告友人徐啟雄
    所有，亦據被告陳明在卷（見本院審理筆錄第三頁），既非
    屬被告所有之物，即不在本案為沒收之宣告，附此敘明。
據上論斷，應依刑事訴訟法第二百七十三條之一第一項、第二百
九十九條第一項前段，毒品危害防制條例第十條第二項、第十八
條第一項前段，刑法第十一條前段、第四十七條第一項、第六十
二條前段、第五十一條第五款，判決如主文。
本案經檢察官李超偉到庭執行職務。
中    華    民    國   100    年    7     月    21    日
                        刑事第一庭  法  官  鄭水銓
以上正本證明與原本無異。
如不服本判決，應於收受送達後十日內向本院提出上訴書狀，其
未敘述上訴之理由者並得於提起上訴後十日內向本院補提理由書
（均須按他造當事人之人數附繕本）。
                                    書記官  洪紹甄
中    華    民    國   100    年    7     月    21    日
附錄本案論罪科刑法條全文：
毒品危害防制條例第十條：
施用第一級毒品者，處六月以上五年以下有期徒刑。
施用第二級毒品者，處三年以下有期徒刑。